臺灣士林地方法院民事裁定
109年度簡上字第281號
上  訴  人  太乙開發企業股份有限公司
            太上開發股份有限公司
兼 上 二人
法定代理人  袁小羊
共      同
訴訟代理人  張至剛律師
被 上 訴人  威靈頓山莊管理委員會
法定代理人  黃馨賢

上列當事人請求給付管理費等間事件，上訴人對於民國111年8月
24日本院第二審判決提起上訴，本院裁定如下：
    主  文
上訴駁回。
第三審訴訟費用由上訴人太上開發股份有限公司負擔百分之五十
九、上訴人太乙開發企業股份有限公司負擔百分之三十六，餘由
上訴人袁小羊負擔。
    理  由
一、本件上訴意旨略以：被上訴人管理之威靈頓山莊社區（下稱
    系爭社區）乃獨棟別墅暨各獨棟別墅坐落之各基地，構造上
    各自獨立，並沒有公寓大廈管理條例所謂「數人區分一建物
    而各有其專有部分，並就其共有部分按其應有部分有所有權
    之區分所有」之法律關係，系爭社區部分別墅成員於民國97
    年9月20日召開區分所有權人會議(下稱系爭會議)，並決議
    訂立住戶公約及成立管理組織即被上訴人，於法無據，被上
    訴人無當事人能力；縱因系爭社區共同設施之使用與管理具
    有整體不可分性，而有適用公寓大廈管理條例第53條規定，
    亦僅就有關管理及組織部分準用公寓大廈管理條例之規定，
    惟第二審判決(下稱原判決)竟認被上訴人具當事人能力，並
    適用公寓大廈管理條例第23條有關住戶權利義務之規定，而
    有適用公寓大廈管理條例第53條、第38條第1項、第23條之
    規定錯誤之情形。又原判決於計算系爭社區系爭會議之合法
    出席數時，僅計算所有權人數而未計算所有權比例；並就系
    爭會議出席人員名冊編號164、165所有權人為佛陀山大金佛
    寺，然出席簽章者卻係「照明淨寺」，非自然人，亦非法人
    ，更非所有權人，卻未扣除於出席數之計算；且未親赴現場
    履勘，即認定門牌號碼臺北市○○區○○○路00號、31號、○○○路
    1號3棟房屋(建號依序為臺北市○○區○○段0○段00000○00000○0
    0000○號，下合稱系爭3建物)均未達足以遮風避雨及達經濟
    上使用目的之建物，而剔除於應出席數，乃違背公寓大廈管
    理條例第31條規定。是原判決有上開適用法規顯有錯誤，爰
    依法提起上訴第三審等語。
二、按對於簡易訴訟程序之第二審裁判，提起第三審上訴或抗告
    ，須原審判決適用法規顯有錯誤，並經原裁判法院之許可；
    且法院許可，必以訴訟事件所涉及之法律見解具有原則上之
    重要性者為限，而法院認為不應許可者，應以裁定駁回其上
    訴或抗告。民事訴訟法第436條之2第1項、第436條之3第1項
    至第3項分別定有明文。次按所謂適用法規顯有錯誤，係指
    原第二審判決就其取捨證據所確定之事實適用法規顯有錯誤
    而言。至其認定事實錯誤，取捨證據失當及判決不備理由或
    理由矛盾，則不在該條項適用之列。又所謂「法律見解具有
    原則上之重要性」，係指該訴訟事件所涉及之法律問題意義
    重大，而有加以闡釋之必要者而言。蓋適用簡易程序之事件
    ，因其訟爭金額不高，或通常不致牽涉複雜之法律問題，基
    於訴訟經濟之考量，本以不得上訴第三審為原則。惟若為避
    免法律見解歧異，維持法律之安定，倘訟爭之簡易事件中，
    涉有「原則上重要性」之法律爭議，遂例外准許提起第三審
    上訴，俾使第三審法院得有解決此等法律爭議之機會。因此
    ，倘上訴之理由非屬訟爭之法律問題，或不具原則上之重要
    性，尚不得許其上訴第三審。
三、上訴人雖執上情，指摘原審判決有適用法規顯有錯誤之違背
    法令情事，提起第三審上訴。惟查：
　㈠本件被上訴人依據系爭社區規約第2條約定起訴請求上訴人給
    付管理費，上訴人則否認系爭社區有公寓大廈管理條例第53
    條、第38條第1項之適用，並否認系爭會議出席數符合公寓
    大廈管理條例第31條之規定，而主張被上訴人不具當事人能
    力，惟原判決本其取捨證據、認定事實之職權行使，合法認
    定系爭社區經主管機關認定符合公寓大廈管理條例施行細則
    第12條第3款規定，屬公寓大廈管理條例第53條所定之集居
    地區，其管理及組織準用公寓大廈管理條例之規定，則依同
    條例第38條第1項規定被上訴人具當事人能力；而就上訴人
    應給付管理費之依據，則認定系爭社區規約第2條之約定，
    乃區分所有權人及住戶間本於社區自治之精神，就與公寓大
    廈管理使用有關事項所協議制訂之規範，在不違反法律強制
    或禁止規定、公序良俗或誠信原則情形下，應有拘束全體區
    分所有權人及住戶之效力(見原判決第11頁)，而認定上訴人
    應依系爭社區規約第2條之約定為給付，並無上訴人所主張
    適用公寓大廈管理條例第53條、第38條第1項、第23條規定
    之錯誤情形。上訴人執此主張原判決適用法規錯誤，顯屬誤
    解，且無法律見解具有原則上之重要性可言。
  ㈡又原判決於計算系爭會議之合法出席數時，不僅計算所有權
    人數，亦詳加計算所有權比例，而認定當日之出席比例為66
    .67％（計算式：出席戶數124戶÷總戶數186戶≒66.67％），且
    每戶應有部分比例均為187分之1(見本院卷第304至315頁)，
    故出席之區分所有權比例亦達3分之2以上(即正確全部戶數1
    86戶之應有部分比例計187分之186的三分之二為187分之124
    )，已符合公寓大廈管理條例第31條之規定，應有區分所有
    權人3分之2及其區分所有權比例合計3分之2以上出席之規定
    （見原判決第10頁），上訴人主張原判決未依公寓大廈管理
    條例第31條規定計算所有權比例而有違背法令云云，乃有誤
    解，亦無所涉及之法律見解具有原則上之重要性可言。
　㈢至上訴人主張有關系爭3建物是否足以遮風避雨且達經濟上使
    用目的之建物、佛陀山大金佛寺是否應列入計算出席所有權
    人及所有權數比例，無非對原判決認定事實、取捨證據之結
    果加以指摘，並未指明原判決涉有何原則上重要性之法律問
    題及須進一步闡釋之必要，與適用法規是否錯誤無涉。
　㈣綜上，上訴意旨仍執陳詞，就原判決認定事實、取捨證據當
    否加以指摘及所指違背法令部分，亦與適用法規顯有錯誤之
    情形無涉，且無所涉法律見解具有原則上之重要性，有待最
    高法院加以闡釋之情事，揆諸首揭說明，其上訴不應許可，
    爰以裁定駁回之。　　
四、據上論結，本件上訴人之第三審上訴為不應許可，應駁回其
    上訴，爰依民事訴訟法第436條之3第3項、第95條、第78條
    、第85條第1項但書，裁定如主文。
中華民國111年10月6 日
                  民事第一庭  審判長法  官  蕭錫証
                                    法  官  唐一强
                                    法  官  陳月雯
以上正本證明與原本無異。
如不服本裁定，僅得於收受本裁定正本送達後10日內，以適用法
規顯有錯誤為理由，向本院提出再抗告狀，（須按他造當事人之
人數附繕本及繳納再抗告裁判費新臺幣1,000 元），經本院許可
後始可再抗告。再抗告時應提出委任律師或具有律師資格之人之
委任狀；委任有律師資格者，另應附具律師資格證書及釋明委任
人與受任人間有民事訴訟法第466 條之1 第1 項但書或第2 項所
定關係之釋明文書影本。
中　　華　　民　　國　　111 　年　　10　　月　　6 　　日
                                    書記官  李佩諭